臺灣南投地方法院刑事判決
111年度易字第228號
公  訴  人  臺灣南投地方檢察署檢察官 
被      告  高有德


上列被告因違反洗錢防制法案件，經檢察官提起公訴（110年度
偵字第6859號），本院判決如下：
    主    文
高有德幫助犯洗錢防制法第十四條第一項之洗錢罪，處有期徒刑
貳月，併科罰金新臺幣壹萬元，罰金如易服勞役，以新臺幣壹仟
元折算壹日。
    犯罪事實
一、高有德依其智識經驗，能預見提供自己之金融帳戶存摺、金
    融卡等資料予他人使用，常與財產犯罪密切相關，可能被詐
    騙人員所利用，以遂其詐欺犯罪之目的，亦可能遭他人使用
    為財產犯罪之工具，藉以取得贓款及掩飾犯行，逃避檢警人
    員追緝，因而幫助他人從事詐欺取財犯罪，而掩飾或隱匿詐
    欺取財犯罪所得之本質、來源、去向、所在、所有權、處分
    權或其他權益，竟仍基於幫助詐欺及幫助洗錢之不確定故意
    ，於民國110年7月26日至8月3日間之某日，在南投縣某處，
    將其所申辦之中國信託商業銀行帳號000-000000000000號帳
    戶（下稱本案帳戶）之存摺、提款卡、密碼等，提供給真實
    姓名年籍不詳之人使用。嗣詐欺人員意圖為自己不法之所有
    ，基於詐欺取財及洗錢之犯意，與林肇鉉聯繫，以網路交友
    、投資等詐術詐騙林肇鉉，致林肇鉉陷於錯誤，於110年8月
    4日20時24分許，匯款新臺幣（下同）69,000元至本案帳戶
    ，並旋遭提領。嗣經警據報循線查獲。
二、案經林肇鉉訴由基隆市警察局第二分局報告臺灣南投地方檢
    察署檢察官偵查起訴。　
    理    由
一、程序部分
　　本判決所引用被告高有德以外之人於審判外之陳述，檢察官
    及被告於本院審理時對於該等證據能力均不爭執，且至本院
    言詞辯論終結前並未聲明異議，本院審酌上開證據資料作成
    時之情況，尚無違法不當及證明力明顯過低之瑕疵，而認為
    以之作為證據應屬適當，是依刑事訴訟法第159條之5第2項
    規定，認均有證據能力。至於認定本案犯罪事實之非供述證
    據，並無證據證明係公務員違背法定程序取得，是依刑事訴
    訟法第158條之4之反面解釋，自有證據能力。
二、實體部分
　　上開犯罪事實，業據被告於本院審理時坦承不諱（見本院卷
    第81-82頁），且經證人即告訴人林肇鉉於警詢時證述在卷
    （警卷第1-4頁），並有中國信託商業銀行股份有限公司110
    年9月17日中信銀字第110224839242663號函檢送之帳戶基本
    資料及存款交易明細、內政部警政署反詐騙諮詢專線紀錄表
    、桃園市政府警察局蘆竹分局大竹派出所受理詐騙帳戶通報
    警示簡便格式表、金融機構聯防機制通報單、桃園市政府警
    察局蘆竹分局大竹派出所受理各類案件紀錄表、桃園市政府
    警察局蘆竹分局大竹派出所受(處)理案件證明單、告訴人之
    轉帳紀錄、告訴人之LINE對話紀錄、中國信託商業銀行股份
    有限公司111年1月29日中信銀字第111224839010390號函暨
    函附資料、中國信託商業銀行股份有限公司111年6月22日中
    信銀字第111224839195408號函暨函附資料、南投縣政府警
    察局南投分局111年6月29日投投警偵字字第1110013651號函
    暨函附資料在卷可考（警卷第12-15、18-19、26-27、30-52
    頁、偵卷第12-15頁、本院卷第53-57、59、62頁），足認被
    告前開任意性自白確與事實相符，堪予採信。至被告於本院
    審理時固自陳本案帳戶於車內遺失等語，惟其亦自陳有將本
    案帳戶資料提供予他人，且本案帳戶於告訴人匯款並遭詐欺
    人員提領款項後，其有將本案帳戶取回，而後遺失等語（見
    本院卷第81頁），是被告所稱本案帳戶遺失等節，顯與本案
    無涉。是以，本件事證已臻明確，被告上開犯行洵堪認定，
    應予依法論科。
三、論罪科刑
　㈠被告將本案帳戶之提款卡及密碼等資料提供予他人使用，容
    任他人得基於詐欺取財、洗錢之犯意，向告訴人施以詐術，
    致其陷於錯誤，而匯款至詐欺人員用以受領詐欺犯罪所得之
    本案帳戶內並經提領，被告雖未參與詐欺取財、洗錢之行為
    ，然顯係以幫助之意思，參與詐欺取財、洗錢罪構成要件以
    外之行為，為幫助犯。又被告僅提供本案帳戶提款卡、密碼
    等帳戶資料予他人使用，並無證據足證被告對本案詐欺人員
    之人數是否為3人以上有所認識或預見，堪認被告基於幫助
    故意所認知之範圍，應僅及於普通詐欺取財犯行。是核被告
    所為，係犯刑法第30條第1項前段、第339條第1項之幫助詐
    欺取財罪及刑法第30條第1項前段、洗錢防制法第14條第1項
    之幫助洗錢罪。至公訴意旨就被告本案犯行雖漏未論及刑法
    第30條第1項前段、洗錢防制法第14條第1項之幫助洗錢罪，
    尚有未洽，惟此部分犯行與業經起訴之幫助詐欺取財罪間有
    裁判上一罪之關係（詳後述），為起訴效力所及，本院自應
    予以審理，且本院於審理程序時亦當庭諭知此部分罪名（見
    本院卷第77頁），是對被告防禦權之行使亦無實質上之妨礙
    。
　㈡被告以一交付本案帳戶資料之行為，幫助他人詐得告訴人之
    財產，並使他人得順利自本案帳戶提領款項而達成掩飾、隱
    匿贓款去向之結果，係以一行為觸犯幫助詐欺取財罪、幫助
    洗錢罪，為想像競合犯，應依刑法第55條前段規定，從一重
    之幫助洗錢罪處斷。
　㈢又被告為幫助犯，所犯情節較正犯輕微，依刑法第30條第2項
    規定，按正犯之刑減輕。又被告於本院審理時坦承涉犯本件
    幫助洗錢犯行，依洗錢防制法第16條第2項規定減輕其刑，
    並依法遞減之。
　㈣本院審酌被告可預見本案帳戶之帳戶資料可能為不法人員取
    得，並用之以遂行詐欺取財、洗錢之犯罪，仍提供本案帳戶
    之提款卡及密碼等資料予他人使用，因而使詐欺人員得遂行
    詐欺及洗錢目的，造成犯罪偵查困難，並助長詐欺及洗錢犯
    罪風氣，危害交易秩序及社會治安，惟念及被告犯後終知坦
    承犯行，復考量被告願賠償告訴人損害、告訴人所受損害數
    額、本案提供之帳戶資料數量、被告素行，及被告於本院審
    理時自陳高中畢業、從事油漆工、經濟比較困難、要扶養兒
    子及女兒等一切情狀，量處如主文所示之刑，並就併科罰金
    部分諭知易服勞役之折算標準。
四、又卷內並無證據足證被告本案幫助行為有獲得任何報酬或利
    益，故應認被告就本案無犯罪所得，自無沒收犯罪所得可言
    。
據上論斷，依刑事訴訟法第299條第1項前段，判決如主文。
本案經臺灣南投地方檢察署檢察官張弘昌提起公訴，臺灣南投地
方檢察署檢察官吳宣憲、石光哲到庭執行職務。​​​​​
中　　華　　民　　國　　111 　年　　11　　月　　23　　日
　　　　　　　　　刑事第二庭  審判長法　官  陳宏瑋
　　　　　　　　　                  法  官  陳育良
　　　　　　　　　                  法  官　蔡霈蓁
以上正本與原本無異。
如不服本判決應於收受送達後20日內向本院提出上訴書狀，並應
敘述具體理由；其未敘述上訴理由者，應於上訴期間屆滿後20日
內向本院補提理由書（均須按他造當事人之人數附繕本）「切勿
逕送上級法院」。
告訴人或被害人如對於本判決不服者，應具備理由請求檢察官上
訴，其上訴期間之計算係以檢察官收受判決正本之日期為準。
                                    書記官  郭勝華
中　　華　　民　　國　　111 　年　　11　　月　　23　　日
附錄本案論罪科刑法：
洗錢防制法第14條
有第二條各款所列洗錢行為者，處7年以下有期徒刑，併科新臺
幣5百萬元以下罰金。
前項之未遂犯罰之。
前二項情形，不得科以超過其特定犯罪所定最重本刑之刑。　　
中華民國刑法第339條
意圖為自己或第三人不法之所有，以詐術使人將本人或第三人之
物交付者，處5年以下有期徒刑、拘役或科或併科50萬元以下罰
金。
以前項方法得財產上不法之利益或使第三人得之者，亦同。
前二項之未遂犯罰之。
中華民國刑法第30條
幫助他人實行犯罪行為者，為幫助犯。雖他人不知幫助之情者，
亦同。
幫助犯之處罰，得按正犯之刑減輕之。​​​​​​​​​​​